臺灣高等法院臺中分院刑事判決　　　　 96年度上易字第425號
上　訴　人　臺灣臺中地方法院檢察署檢察官
被　　　告　戊○○
　　　　　　　　　　號
上列上訴人因被告恐嚇案件，不服臺灣臺中地方法院95年度易字
第1510號中華民國95年10月4日第一審判決（起訴案號：臺灣臺
中地方法院檢察署95年度偵字第627號），提起上訴，本院判決
如下：
    主  文
上訴駁回。
    理  由
一、公訴意旨略以：被告戊○○預見將金融機構帳戶交由他人使
    用，可能幫助財產犯罪集團從事財產犯罪，不被發覺成為所
    謂『人頭帳戶』，竟基於即使發生亦不違反本意之幫助故意
    ，於民國九十四年九月五日前之某日，在不詳地點，將其在
    臺東大同路郵局申請開立之帳戶號碼0000000號帳戶
    之存摺、提款卡及提款卡密碼（下稱臺東郵局帳戶資料）交
    付予財產犯罪集團成員。嗣財產犯罪集團於九十四年九月五
    日，至臺中市○○區○○路四八六號前，行竊何健彰所保管
    之ＭＮ—七八八六號自用小客車後，財產犯罪集團即於九十
    四年九月五日，撥打電話予何健彰嚇稱：「車子在其手中，
    要得話就匯錢，如果不於期限內匯錢，車子可能會不見。」
    等語，致何健彰心生畏懼，在臺中市工業區郵局匯款新台幣
    （下同）三萬五千元至被告上開郵局帳戶內，遭提領一空。
    因認被告涉有刑法第三十條第一項、第三百四十六條第一項
    之幫助恐嚇取財罪嫌云云。
二、按犯罪事實應依證據認定之，無證據不得推定其犯罪事實；
    又被告否認犯罪事實所持之辯解，縱屬不能成立，仍非有積
    極證據足以證明其犯罪行為，不能遽為有罪之認定，刑事訴
    訟法第一百五十四條、最高法院三十年上字一八三一號判例
    參照。復按刑事訴訟法上所謂認定犯罪事實之證據，係指足
    以認定被告確有犯罪行為之積極證據而言，該項證據自須適
    合於被告犯罪事實之認定，始得採為斷罪資料；且犯罪事實
    之認定，應憑真實之證據，倘證據是否真實尚欠明顯，自難
    以擬制推測之方法，為其判斷之基礎；另證據之證明力，固
    屬於法院判斷之自由，惟證據本身如有瑕疵，則在瑕疵未能
    究明以前，遽採為有罪之根據，即難謂適法，最高法院二十
    九年上字第三一○五號、五十三年台上字第六五六號及三十
    二年上字第九七一號分別著有判例可資參照。
三、本件公訴人認被告戊○○涉有刑法第三十條第一項、第三百
    四十六條第一項之幫助恐嚇取財罪嫌，無非係以上開事實，
    業據證人何健彰、甲○○及員警陳保成於偵查中證述詳實，
    並有郵政國內匯款執據、被告所有臺東郵局帳戶交易明細表
    、開戶基本資料、客戶歷史交易清單、提款機翻攝照片及郵
    局資金明細表附卷可稽，為其論據。
四、訊據被告戊○○固坦承伊確有申請上開臺東郵局帳戶使用，
    而該帳戶資料事後已非伊持有中，並業遭不法集團作為向何
    健彰恐嚇取財之指定匯款帳戶使用，而何健彰已因此於上開
    時、地匯入上開款項至伊上開帳戶中等情不諱，惟仍堅詞否
    認有何幫助恐嚇取財之犯行，辯稱：伊經常往返大陸地區工
    作，而將伊所有臺東郵局帳戶資料放置在伊臺東住處，並未
    交予不法集團者使用，伊曾委託伊弟弟丁○○代為提款並告
    知密碼，伊乃於接獲本案傳票後詢問家人，方知該郵局資料
    遭伊在臺同居之弟弟丁○○私自交予友人丙○○使用等語。
五、經查：
(一)、被告確有於八十一年十月十三日申請設立上開臺東郵局帳戶
    ，而該帳戶資料事後則於九十四年九月五日前之某日為不法
    集團持有，並遭不法集團作為先於九十四年九月五日，至臺
    中市○○區○○路四八六號前，行竊何健彰所保管之ＭＮ—
    七八八六號自用小客車後，再於九十四年九月五日，撥打電
    話向何健彰恐嚇取財之指定匯款帳戶使用，而何健彰並因心
    生畏懼，於上開時、地匯入三萬五千元至被告上開臺東郵局
    帳戶內，並旋遭提領一空等情，業據被告於本院審理中坦承
    不諱，復經證人即上開自用小客車之另一使用人甲○○於警
    詢及偵查中、證人何健彰於偵查中分別證述詳實（詳見警詢
    案卷第四至五頁、偵查案卷第七至八頁及第十一至十二頁）
    ，且有郵政國內匯款執據（詳見警詢案卷第八頁）、客戶歷
    史交易清單（詳見警詢案卷第十二至十八頁）、郵政存簿儲
    金儲金簿影本（詳見警詢案卷第十九至二一頁）、提款機照
    片（詳見警詢案卷第二六至二七頁）及被告開戶基本資料（
    詳見警詢案卷第十至十一頁）在卷足佐，自堪先認定屬實。
(二)、次查，被告所辯上情，業經【證人即被告之弟丁○○】於原
    審審理中結證陳稱：「我哥出外後，他的房間是我在使用，
    我原來的房間是放些東西。我很早就知道我哥的提款卡放在
    他的房間沒有帶走。（問：你是否曾經使用他的提款卡？）
    曾有我朋友要匯錢給我，我叫我朋友匯到這個戶頭。（問：
    這是你哥哥的帳戶，你為何會知道密碼？）因為之前他有託
    我幫他領過錢。（問：你有無把提款卡借給別人用？）有一
    個叫丙○○的，他說他媽媽要匯錢他，他說他自己沒有戶頭
    ，所以他跟我借戶頭，我說我的卡不見了，只剩下我哥哥的
    卡，所以我就拿我哥哥的卡借給他。（問：那是何時？）九
    十四年八月間，在我表哥王君平的檳榔攤。那時丙○○先打
    電話給我，我叫他到檳榔攤等我，我回去拿再到檳榔攤拿給
    他，隔天我有跟他要，他說卡被提款機吃掉了。（問：為何
    事情剛發生時你不說？）因為案發當時我不在家，事後我父
    親拿我哥的起訴書給我看，問我說這件事情是否跟我有關，
    後來我才承認。（問：你剛才說你朋友匯款給你時，你曾經
    使用過這個帳戶，是在何時？）去年三、四月時。（問：匯
    了多少錢？）五千元。（問：你為何記得是去年三、四月份
    ？）我印象中大概是那個時候。（問：使用完後，你把提款
    卡放在那裡？）放在家裡我房間的抽屜。（問：你沒有還給
    你哥嗎？）我哥還沒有回來，他還在大陸。（問：三、四月
    份那次你跟他借卡，你哥不知情？）是的。（問：你如何知
    道密碼？）他在好幾年前曾叫我幫他提款，他的密碼是六七
    四二。（問：你在三、四月份使用那個提款卡時，密碼還是
    六七四二？）是的。（問：你借給丙○○使用時，你是否是
    告訴他這個密碼？）是的。我自己有郵局帳戶，但沒提款卡
    ，卡片丟掉了，我就只有郵局帳戶。我是九十四年八月中旬
    時，把這張提款卡拿給丙○○。（問：為何你會記得是八月
    中旬？）大概是那個時候。（問：八月中旬以後，你有拿到
    這個提款卡嗎？）沒有，因為丙○○跟我說卡被吃掉了，後
    來發生這件事情，我才知道他騙這個卡去作案。我借給丙○○時，我哥哥在大陸。（問：卡片有沒有用過？卡片被吃掉
    要怎麼辦？）有，卡片被吃掉要打電話去郵局報失。我沒有
    去報失。我有想要拿回來，可是找不到丙○○。（問：為何
    沒有想到要把卡片拿回來？）我自己也不知道。（問：你有
    沒有把卡片借給丙○○，然後卡片被吃掉的這件事情告訴你
    哥哥？）沒有。（問：你是否是替你哥哥頂罪？）不是，確
    實是卡片被丙○○拿去的，是我把卡片拿給他的。（問：你
    幫你哥哥領錢，是在九十四年之前的幾年？）那不是我幫我
    哥哥領，是我女朋友匯錢給我，而我去領的，大概是在九十
    四年二、三月時。（問：你幫你哥哥領錢，是在多久以前？
    ）六、七年前領一千元。（問：那個密碼就一直記到現在？
    ）是的。（問：你女友在二、三月時，匯給你多少？）五千
    元。（問：從哪裡匯？）臺北。（問：匯錢的方法？）去郵
    局匯。（問：依交易清單看不出你女友在二、三月有匯給你
    五千元？）太久了我忘記了。（提示交易清單，問：是否你
    女友在八月二十五日匯錢給你，你有領錢，而你何時拿給丙○○卡片？）八月二十五日。（問：卡片到底何時交給丙○○？）本案發生之前。（問：你是否知道你哥哥無摺存款的
    密碼？）無摺存款是什麼，我不知道。我不知道無摺存款的
    密碼。（問：你女友是否知道你哥哥無摺存款的密碼？）不
    知道。（問：你女友怎麼會使用無摺存款？）當時我只有把
    帳戶的帳號及提款卡的密碼跟她說。（問：你有告訴你女朋
    友無摺存款的密碼嗎？）我只有告訴她提款卡的密碼，因為
    她說要密碼才能夠存款進去」等語詳實。此外，復有【證人
    即被告之表弟王君平】於原審審理時證稱：「我在臺東做檳
    榔攤生意。丁○○常來聊天。（問：他是否曾經帶朋友去？
    ）比較少。（問：你曾經看過他帶什麼朋友去？）不太有印
    象。（問：他說他在你那裡把信用卡交給一個朋友，情形如
    何？）那時是九十四年八月份，他來我這裡坐找我聊天，接
    到電話之後，他就回家，後來再來時，我看到他有帶一張提
    款卡，然後他就借給他的朋友。（問：他朋友你是否認識？
    ）我不認識，第一次看到他。（問：事後你有沒有問丁○○
    是拿什麼東西借給他朋友？）有，他說提款卡，他跟我說他
    朋友的媽媽要匯錢給他朋友，所以跟他借提款卡。（問：丁○○是否有跟你說是拿什麼人的提款卡借給他朋友？）他沒
    說，我就只有看到他拿卡借給人。（問：你有沒有看到丁○○拿幾張？）一張而已，郵局的綠色的。」等語在卷，而參
    諸被告上開郵局帳戶於九十四年八月二十五日，確有一筆以
    無摺存款方式存款五千元，又於同日以跨行提款方式領出五
    千零六元（加上跨行零款費用六元）之紀錄，且該筆無摺存
    款之辦理存款地點確為臺北圓山郵局，該帳戶之無摺存款密
    碼為六七四二號等情，復有客戶歷史交易清單（附於警詢案
    卷第十八頁）及中華郵政股份有限公司臺東郵局九十五年八
    月八日行字第０九五五０八０一七四號函在卷可查，堪認證
    人丁○○前對於其女友存款之時間所述，顯因時日相隔太久
    有所誤記所致，尚無礙於其上開證言之可信性，而被告上開
    所辯，已非無據。
(三)、況查，被告上開郵局帳戶資料乃於九十四年九月五日，始遭
    不法集團作為向何健彰恐嚇取財之指定匯款帳戶使用等情，
    已如前述，而被告確於九十四年八月四日出境至大陸地區，
    迨至同年十一月一日始入境臺灣等情，亦有被告之護照影本
    在卷足佐（附於警詢案卷第二四頁）。由此益徵自證人丁○○於九十四年八月二十五日使用上開郵局帳戶領款後至上開
    不法集團向何健彰恐嚇取財之期間，被告確實早已不在臺灣
    ，自無從親自交付上開郵局帳戶資料予任何人使用。基上，
    可見證人丁○○證述被告上開郵局帳戶資料係其未告知被告
    且未經被告同意之情形下自行取用，並由其女友於九十四年
    八月二十五日在臺北存入五千元款項，其於當日跨行提領使
    用後，旋即於同日，在王君平於臺東所開設之檳榔攤內交予
    友人丙○○使用等語，當堪認屬實（證人丁○○涉嫌幫助恐
    嚇取財部分，應由檢察官另行處理）。
六、綜上所述，本件依檢察官所舉之證據及其指出之證明方法，
    尚不足使本院就被告上開幫助恐嚇取財犯行，主觀上有虛構
    誣告之故意，產生確信之心證。此外，復查無其他積極證據
    足以證明被告確有公訴人所指犯行，基於無罪推定之原則，
    原審為被告無罪判決之諭知，尚無違誤。檢察官上訴意旨，
    以被告及證人丁○○、王君平有利於被告之陳述不可採，認
    被告有將其存摺、提款卡及提款卡密碼交付予財產犯罪集團
    成員，而幫助恐嚇取財云云，指摘原審判決不當，惟原審綜
    合全案卷證，就證人丁○○、王君平與被告陳述如何可信，
    已詳述其理由，且其採證亦無違背經驗法則、論理法則，是
    檢察官之上訴自無理由，應予駁回。
據上論結，應依刑事訴訟法第三百六十八條，判決如主文。
本案經檢察官乙○○到庭執行職務。
中　　華　　民　　國　　96　　年　　5 　　月　　3 　　日
            刑事第八庭  審判長法　官　羅　得　村
                              法　官　張　靜　琪
                              法　官　陳　宏　卿
上列正本證明與原本無異。
不得上訴。
                              書記官　柯　孟　伶
中　　華　　民　　國　　96　　年　　5 　　月　　3 　　日
